臺灣花蓮地方法院刑事判決　　　　　　　　96年度易字第91號
公　訴　人　臺灣花蓮地方法院檢察署檢察官
被　　　告　丁○○
上列被告因竊盜案件，經檢察官提起公訴（95年度偵字第5575號）
，本院判決如下：
    主  文
丁○○竊盜，處有期徒刑參月，如易科罰金，以新臺幣壹仟元折
算壹日。
    事  實
一、丁○○意圖為自己不法之所有，於民國95年10月24日23時30
    分許，駕駛其所有之舢舨天龍 1號報關自花蓮漁港出港，於
    同月25日凌晨 0時45分許，以將舢舨外機引擎抬起之方式，
    將舢舨駛入位在花蓮縣七星潭外海嘉豐定置魚場內（北緯24
    度01分6937秒、東經 121度38分3658秒，以下簡稱定置漁場
    ），利用其所有之漁網竊得定置魚場漁業權人戊○○所有之
    水針魚、黑面魽各 1隻及其他不詳魚類一批。丁○○得手未
    久，即遭行政院海岸巡防署海洋巡防總局第六海巡隊（下簡
    稱海巡隊）發現其正在偷捕定置漁場漁類，乃駕駛巡防艇至
    定置漁場外圍，對正以探照燈及開警示燈欲對丁○○舢舨進
    行臨檢時，丁○○見狀試圖掩飾犯行，急忙將所捕獲的漁獲
    連同漁網（業已滅失）一併丟入定置漁場內，並駕舢舨船朝
    花蓮港方向加速逃竄。嗣於同月25日2時7分許，在美崙鼻外
    海0.22浬（北緯24度0分273秒、東經121度38分472秒）經巡
    防艇攔停後當場查獲，並扣得漏未丟棄之漁獲水針魚及黑面
    魽各1隻。
二、案經海巡隊移送臺灣花蓮地方法院檢察署檢察官偵查起訴。
    理  由
一、訊據被告丁○○固不否認於前揭時間、地點有進入系爭定置
    漁場之事實，惟矢口否認有何竊盜犯行，辯稱：因為定置漁
    場夜間並未設置標誌，伊開船撞到定置漁場浮桶時，就進去
    漁場裡，因為當時正值夜間，所以必須花費一、二十分鐘才
    有辦法從定置漁場出來，而系爭漁獲，水針魚係是自己跳上
    船的，而黑面魽是伊在漁場旁自己釣的，當時海巡署人員查
    緝時，伊並沒有逃走云云，經查：
、上開定置漁場係為戊○○合法申請設置，享有漁業權乙節，
　　業為證人即被害人戊○○於海巡隊詢問時及本院中所證述明
　　確，而定置漁場係採取開放式，游入定置漁場的魚類，雖然
　  並未完全喪失其活動能力，仍可能會隨潮流或游行方向，脫
    離定置漁場的網域，但在游入定置漁場尚未游離之際，漁場
    人員隨時可將之捕獲上岸，顯見該等魚類當時係處於漁場人
    員的控制力範圍內，應屬於戊○○所有之物，合先敘明。
、一般舢舨船隻如要進入定置漁場裡，然由於定置漁場周遭遍
　　布漁網及浮球，須要一定的衝力，始能進入，並且由於漁網
  　或是浮球可能會勾住舢舨船引擎的船機，一般而言，舢舨船
    亦會在通過漁網之際，將之船外機尾部拉起，避免卡到漁網
　　，此亦為被告所是認，並為證人戊○○所陳明在卷（見本院
  　卷第76頁），且於本院於96年4月30日下午2時許至該定置漁
    場履勘時，被告當場亦可輕鬆示範如何進行定置漁場，以及
    如何拉船外機，此有本院刑事勘驗筆錄 1份及照片多幀在卷
    可佐（見本院卷第49頁以下），雖然由於案發當日風浪大，
    原先留守漁場的人員都已入港暫避，而系爭定置漁場的燈光
    標誌，也因受損失修，而無法照明警示定置漁場的場域，但
    徵之被告從事捕魚行業多年，長期在附近海域活動，自對於
    該處係為定置漁場，以及如何進入有所認知，再者，被告舢
    舨船有夜間照明設備的輔助下，對於船行前方有無定置漁場
    漁網或眾多浮球，當可輕易察見，故而，倘非被告蓄意侵入
    定置漁場，不然，被告當可輕易閃避進入漁場，但被告卻捨
    此不為，反而加速侵入，並再提起舢舨船機尾，避免破壞漁
    網等等異常舉動，而被告對此於海巡隊應訊時，也供稱：伊
    是進入定置漁場裡看流水及魚和休息就這樣而已等語（見海
    巡卷第 5頁），因此，由上開所述，被告於本院所辯：其係
    誤闖漁場云云，當不足採信。
、被告於海巡隊應訊時即自承，其於出港後就直接至定置漁場
　　內測流水，大概有20至30分鐘等語（見海巡卷第 9頁），可
　  見被告出海的目的地即鎖定在定置漁場，別無他處，核與其
    上述所狡稱是誤闖才造成拖延 2、30公鐘離開漁場云云，完
    全不合，更可見被告因故延遲離開漁場之說，亦不可採。再
    由證人即海巡隊當日駕警艇在定置漁場負責查緝被告之人員
    丙○○於本院中作證稱：當時查緝被告時，有亮警示燈，也
    開警笛，後來是在被告駕船離開時，其等就一路自後尾隨緝
    捕被告，被告應該知道他們在追他等語（見本院卷第81頁）
    ，雖查海面寬廣，燈光及警笛聲響距離有限，然由被告於海
    巡隊亦自供稱：「我還沒有離開就看到巡防艇在用探照燈照
    我，當時我的位置在定置漁網外，我待了一陣子後來就駛離
    一段距離約在美崙鼻外海0.22浬才停受檢。」等語（見海
    巡卷第11頁），是由被告當時眼見遭查緝時，才發動引擎，
    點亮船燈，急速駛離，足見被告當時應知悉遭到海巡人員查
    緝，否則，按理自當立即停駛讓海巡人員登船查驗，被告竟
    須海巡人員長途追緝下才肯停船受驗，由此更可見被告的心
    虛，斑斑可見，故足以已令人疑其原先的行為為何？
、被告雖一再辯稱：系爭的漁獲係其在定置漁場外所捕獲云云
　　，惟如證人甲○○於本院中結證稱：伊當時用夜視望遠鏡錄
  　影蒐證，在海巡人員沒有到達之前，被告有作類似灑網、拉
    網的動作，漁獲是海巡隊來的時候，用探照燈照他，他就蹲
    下來有丟東西的動作等語（見本院卷第86頁），因為夜視望
    遠鏡頭的視距無法明辨看到漁網，然而由被告遭查獲時，僅
    剩下黑色包網，漁網卻不知去向，且再徵之被告再於海巡隊
    也自承：當時是要將漁網綁在船旁邊測水流，看流水多快，
    且該漁網係定置漁場的等語（見海巡卷第 4頁）被告雖又再
    以漁網係定置漁場為由，試圖推卸責任，但在在可見被告有
    手持漁網的舉動，從而，證人甲○○所見，應可採據，據而
    ，被告於遭臨檢時有刻意丟棄漁獲及漁網的行為，堪可認定
、另由遭查獲的水針魚，係具有向光性之魚性，倘非是在強烈
　　的聚光燈探照下，水針魚當不會主動跳躍入船上，此種魚類
  　的習性，亦為證人戊○○於本院所證述（見本院卷第76頁）
    ，被告於案發前在定置漁場時，即未開啟船上照光設備，水
    針魚當無從被光線所吸引，而被告所駕舢舨船吃水未深，船
    板距離水面有數十公分以上的長度，水針魚更難一躍而上船
    板，故此被告顯欲巧借水針魚的習性試圖掩飾偷捕漁獲，所
    辯委不足採。另一隻遭查獲的漁獲黑面魽，被告既再無找魚
    習的藉口，轉而推稱係在定置漁場外用手釣的云云，但被告
    卻對於為何系爭黑面魽嘴上無法查見有遭到釣所留存的痕
    跡乙節，提出合理的解釋，顯見被告所言應屬不實，殊難據
    採。
、綜上所述，被告辯稱其係誤闖定置漁場云云，並不可採。本
　　案事證明確，被告犯行洵堪認定，應予依法論科。
二、核被告所為，係犯刑法第320條第1項之竊盜罪。爰審酌被告
    並無前科紀錄，素行尚佳，有臺灣高等法院被告前案紀錄表
    1 份在卷可查，平日以捕魚為生，生活清苦，卻不思憑己力
    從事捕魚，反而，趁夜侵入定置漁場中，偷捕他人漁獲，心
    存儌倖，嚴重影響被害人的財產安全，迄未賠償被害人任何
    損失並表達歉意，及被告犯罪後未坦承犯行，毫無悔意之態
    度等一切情狀，量處如主文所示之刑，並諭知易科罰金之折
    算標準。
三、被告犯案用之漁網，於案發時即遭被告丟棄到定置漁場裡，
    沉入海底，業已無法尋獲，既查無其他積極事證足證明現今
    仍然存在，故不為沒收之諭知。另扣案之浮標21組、漁叉 1
　　組、剪刀1支、鐵鎚1支、掛鉤1支、包網1面、魚鉤 1個、方
  　型水桶1個、撈魚網1支、假餌10個等物，均係為被告平日捕
    魚所用之物，亦長期放置在漁船上，本件如上開所述，僅能
    證明被告有用已丟棄之漁網作為偷捕的工具，其他扣案之物
    品並查無有供作本案犯罪所用之物，故爰不另為沒收之諭知
    ，亦併予敘明。
據上論斷，應依刑事訴訟法第299條第1項前段，刑法第320條第1
項、第41條第1項前段，刑法施行法第1之1條，判決如主文。
本案經檢察官乙○○到庭執行職務。
中　　華　　民　　國　　96　　年　　5 　　月　　29　　日
　　　　　　　　　      台灣花蓮地方法院刑事第二庭
                            審判長法  官  李 豫 雙
                                  法  官  沈 培 錚
                                  法  官  俞 秀 美
上列正本證明與原本無異。
如對本判決不服，應於送達後10日內，向本院提出上訴狀（應抄
附繕本）告訴人或被害人如對於本判決不服者，應具備理由請求
檢察官上訴，其上訴期間之計算係以檢察官收受判決正本之日期
為準。
　　　　　　　　　　　　　        書記官
中　　華　　民　　國　　96　　年　　5 　　月　　30　　日
附錄本案論罪科刑之法條：
中華民國刑法第320條第1項：
意圖為自己或第三人不法之所有，而竊取他人之動產者，為竊盜
罪，處5年以下有期徒刑、拘役或五百元以下罰金。
